【裁判字號】    97,抗,153
【裁判日期】    970730
【裁判案由】    拍賣抵押物
【裁判全文】
臺灣桃園地方法院民事裁定               97年度抗字第153號
抗  告  人  甲○○
                        樓
相  對  人  台新國際商業銀行股份有限公司
法定代理人  乙○○
上列當事人間聲請拍賣抵押物事件，抗告人對於民國97年6 月6
日本院簡易庭97年度司拍字第925 號第一審裁定提起抗告，本院
裁定如下：
    主  文
抗告駁回。
抗告程序費用新台幣壹仟元由抗告人負擔。
    理  由
一、按抵押權人，於債權已屆清償期，而未受清償者，得聲請法
    院拍賣抵押物，就其賣得價金而受清償，民法第873條第1項
    定有明文。
二、本件相對人主張：第三人董月章於民國94年5 月19日以如原
    審裁定附表所示之不動產（下稱系爭不動產）為自己與第三
    人董俊良對其所負債務之擔保，設定最高限額新台幣（下同
    ）2,820,000 元之抵押權（下稱系爭抵押權），經依法辦畢
    登記在案。茲因第三人董月章、董俊良對其負債1,975,812
    元（下稱系爭欠款），並已屆清償期而未為清償，又第三人
    董月章已於96年12月14日死亡，由抗告人擔任其繼承人，並
    已辦理繼承登記，爰提出他項權利證明書、土地及建物登記
    簿第二類謄本、抵押權設定契約書、借款借據暨約定書、約
    定書、動撥申請書等影本為證。爰聲請本院裁定准予拍賣抗
    告人所有系爭不動產，經本院簡易庭以97年度司拍字第925
    號受理並裁定准予拍賣在案。
三、本件抗告意旨略以：第三人董俊良每月均定期還款17,000元
    予相對人，並未有屆清償期而未清償之情，實不應裁定准予
    拍賣系爭不動產，為此提起抗告。
四、按抵押權人聲請拍賣抵押物之裁定，係屬非訟事件，只須其
    抵押權已經依法登記，並依登記之清償期業已屆滿而未受清
    償時，法院即應為准許拍賣抵押物之裁定，如對於此項法律
    關係有爭執者，應由有爭執之人提起訴訟，以求解決，不得
    僅依抗告程序聲明其有爭執，並據為廢棄拍賣裁定之理由，
    最高法院58年台抗字第524 號、51年台抗字第269 號判例參
    照。易言之，法院所為准駁拍賣抵押物之裁定，屬非訟事件
    裁定，無確定實體法上法律關係存否之性質，於債權及抵押
    權之存否，亦無既判力，為裁定之法院僅就抵押權人提出有
    關抵押權之文件為形式上之審查，無從審酌屬於實體上法律
    關係之事由，抗告法院亦僅得就拍賣抵押物事件為形式審查
    ，不得審酌抗告人關於實體事項之抗辯。經核相對人聲請本
    院原審裁定准予拍賣抗告人所有之系爭不動產，業據其提出
    前揭證物為證，且系爭抵押權亦經依法登記在案，又第三人
    董月章、董俊良係自96年9 月29日起積欠系爭欠款，且未依
    約分期償付本息，第三人董月章、董俊良依約已喪失期限利
    益，應即全部清償。相對人於97年5 月5 日為本件聲請，是
    原裁定法院據以准許相對人本件拍賣抵押物之聲請，於法並
    無不合。且抗告人所執上開抗告理由，乃屬實體上爭執事項
    ，揆諸上開法文及判例意旨，非本件抗告之非訟程序所得審
    究。從而，抗告人以上開理由提起本件抗告，為無理由，其
    抗告應予駁回。
五、據上論結：本件抗告為無理由，依非訟事件法第21條第2項
    、第24條第1項、第46條、民事訴訟法第495 條之1 第1 項
    、第449 條第1 項、第95條、第78條，裁定如主文。
中    華    民    國    97    年    7     月    30    日
                民事第三庭      審判長法  官  汪智陽
                                      法  官  熊祥雲
                                      法  官  陳清怡
以上正本係照原本作成。
本裁定除以適用法規顯有錯誤為理由，並經本院許可外，不得再
抗告。如提起再抗告，應於收受後10日內，向本院提出再抗告狀
，並繳納再抗告費新台幣1,000 元。
中    華    民    國    97    年    7     月    31    日
                                      書記官  劉璟佳


司法院資訊處製作；財團法人民間司法改革基金會備份。
